臺灣高等法院刑事判決
108年度上易字第1993號
上  訴  人  
即  被  告  簡幼宸  





上列上訴人即被告因詐欺案件，不服臺灣宜蘭地方法院108年度
易字第18號，中華民國108年9月3日第一審判決（起訴案號：臺
灣宜蘭地方檢察署107年度偵字第6558號），提起上訴，本院判
決如下：
    主      文
上訴駁回。
    事實及理由
一、經本院審理結果，認第一審以上訴人即被告簡幼宸（下稱被
    告）犯刑法第30條第1項、第339條第1項之幫助詐欺取財罪
    ，判處有期徒刑3月，並諭知易科罰金折算之標準為新臺幣1
    ,000元折算1日，認事用法及量刑均無不當，應予維持，並
    引用第一審判決書記載之事實、證據及理由（如附件）。
二、被告上訴意旨略以：被告本身亦為被害人，與任何詐欺犯或
    被害人彭世家均不認識，原審並沒有抓到真正的犯罪行為人
    ，且本件並無明確證據證明被告具有幫助詐欺取財故意。況
    卷附被害人彭世家之匯款紀錄上，被告之簽名係遭偽造；另
    彭世家之筆錄中，更提及諸多姓名，犯罪行為人也許即為其
    中之一，此等情事原審均未加以調查云云。
三、本院查：
  ㈠原審判決依憑被告之供述、證人即被害人彭世家於警詢之證
    述、卷附中華郵政股份有限公司民國107年12月4日儲字第10
    70269024號函檢附客戶（簡幼宸）歷史交易清單、郵政入戶
    匯款申請書、彭世家郵政存簿儲金簿存摺及內頁、臺灣銀行
    綜合存款存摺及內頁影本、被告帳戶個資檢視、內政部警政
    署反詐騙諮詢專線紀錄表、南投縣政府警察局草屯分局草屯
    派出所受理詐騙帳戶通報警示簡便格式表、金融機構聯防機
    制通報單等證據，認定被告幫助詐欺取財之犯行，已詳敘所
    憑之證據與認定之理由，並無任何憑空推論之情事，亦與經
    驗法則、論理法則無違。
  ㈡被告雖執前詞置辯。然查原判決理由欄業已說明：被告於行
    為時為28歲之成年人，且為大學肄業，已有工作經驗，業據
    被告供承在卷，足認被告具一般知識能力，且近來網路詐騙
    、電話詐騙等詐欺取財犯罪類型，層出不窮，該等犯罪多係
    利用他人帳戶，作為詐欺取財所得財物出入帳戶，此經媒體
    廣為報導，政府亦多方政令宣導防止發生，被告亦自承有看
    過相關宣導，知道詐騙集團會要人將錢匯入別人的金融帳戶
    內（見原審卷第49頁背面），又被告係自己提供上開郵局帳
    戶存摺、金融卡及密碼與他人使用，被告對將可能遭詐欺集
    團使用之事自應有所認知，而被告亦未於詐欺集團利用其帳
    戶為詐欺取財行為前，為辦理掛失、變更密碼之方式以防制
    詐欺集團為詐欺取財行為，任憑該帳戶淪為詐欺集團成員作
    為詐騙被害人之工具，亦足認被告容任犯罪事實發生之本意
    （原判決第8頁第26行至第9頁第8行）。是被告基於幫助詐
    欺之不確定故意，將其向中華郵政股份有限公司所申辦帳號
    00000000000000號之帳戶存摺、提款卡及密碼提供真實姓名
    年籍不詳之人，容任該不詳之人或所屬詐欺集團之成員對彭
    世家詐欺取財，縱被告不認識詐欺集團成員或被害人彭世家
    ，迄今亦未能查獲真正施以詐術之詐欺集團成員，甚或彭世
    家於警詢中指出多數人名，均無解於被告幫助詐欺取財之不
    確定故意。
  ㈢至被害人彭世家因遭詐欺，陷於錯誤，遂依循詐欺集團成員
    指示，將款項以臨櫃匯款方式匯入被告上揭郵局帳戶內，而
    彭世家臨櫃填寫匯款申請書，並於其上「受款人」欄位填寫
    被告「簡幼宸」之姓名，僅係識別受款人為何人，並非具有
    表示被告本人簽名之意，非屬偽造，被告辯稱系爭匯款申請
    書上其之簽名係遭偽造云云，顯屬誤會，亦無足做為有利被
    告之認定依據。
  ㈣另刑事訴訟法所稱依法應於審判期日調查之證據，係指與待
    證事實有重要關係，在客觀上顯有調查必要性之證據而言，
    故其範圍並非漫無限制，必其證據與判斷待證事實之有無，
    具有關聯性，得據以推翻原判決所確認之事實，而為不同之
    認定，若所證明之事項已臻明瞭，自均欠缺調查之必要性，
    未為無益之調查，尚無違法可言（最高法院107年度台上字
    第1331號判決意旨參照）。被告雖聲請調閱自動櫃員機之監
    視錄影影像畫面，以查明真正領取彭世家所匯款項之人云云
    ， 惟被告提供所有郵局帳戶存摺、金融卡及密碼予他人使
    用，任憑帳戶淪為詐欺集團成員作為詐騙被害人之工具，而
    有容任詐欺犯罪事實發生之本意，已如前述，被告幫助詐欺
    之犯罪事實已明。而本件無論真正領取彭世家所匯款項之人
    為何，均無礙於被告所為本件幫助詐欺之犯罪事實成立，故
    被告上開調查證據之聲請無必要，應予駁回。
四、綜上所述，被告上訴意旨契置原判決明白論斷於不顧，猶執
    前詞，指摘原判決不當，其上訴為無理由，應予駁回。
據上論斷，應依刑事訴訟法第373條、第368條，判決如主文。
本案經檢察官洪景明起訴，被告上訴後，經檢察官曾文鐘到庭執
行職務。
中    華    民    國   109    年    1     月    22    日
                  刑事第十五庭  審判長法  官  劉興浪
                                      法  官  林怡秀
                                      法  官  古瑞君
以上正本證明與原本無異。
不得上訴。
                                      書記官   林君縈
中    華    民    國    109   年    1     月    22    日
附錄：本案論罪科刑法條全文
刑法第339條
意圖為自己或第三人不法之所有，以詐術使人將本人或第三人之
物交付者，處五年以下有期徒刑、拘役或科或併科五十萬元以下
罰金。
以前項方法得財產上不法之利益或使第三人得之者，亦同。
前二項之未遂犯罰之。 

刑法第30條
幫助他人實行犯罪行為者，為幫助犯。雖他人不知幫助之情者，
亦同。
幫助犯之處罰，得按正犯之刑減輕之。

附件：
臺灣宜蘭地方法院刑事判決               108年度易字第18號
公  訴  人  臺灣宜蘭地方檢察署檢察官
被      告  簡幼宸
上列被告因詐欺案件，經檢察官提起公訴（107年度偵字第6558
號），本院判決如下：
    主  文
簡幼宸幫助犯詐欺取財罪，處有期徒刑參月，如易科罰金以新臺
幣壹仟元折算壹日。
    事  實
一、簡幼宸依其社會經驗及智識程度，雖知國內社會上層出不窮
    之詐騙集團或不法份子為掩飾其不法行徑，避免執法人員之
    追究及處罰，經常利用他人之存款帳戶掩人耳目，在客觀上
    可預見將帳戶存摺、提款卡及密碼等資料提供予他人使用，
    常與財產犯罪密切相關，極易遭詐欺集團成員使用而利用為
    犯罪工具，詐欺集團可能藉其帳戶遂行詐欺取財而達收取贓
    款，並避免遭到檢警單位追查之目的，將有助於不法者從事
    詐欺取財等非法犯行之用，竟以縱有人持其存款帳戶作為詐
    騙之犯罪工具，以此事實之發生不違背其本意之幫助詐欺不
    確定故意，於民國107年8月14日（彭世家匯款至簡幼宸帳戶
    ）前某時，在臺灣地區不詳處所，將其向中華郵政股份有限
    公司帳號00000000000000號帳戶（以下簡稱上開郵局帳戶）
    之存摺、提款卡及密碼提供真實姓名年籍不詳之人，幫助該
    不詳之人所屬詐欺集團之成員對他人詐欺取財後，被害人金
    錢之匯款及詐欺集團成員提款等之用，容認詐欺集團使用上
    開金融機構帳戶以遂行詐欺取財行為。該詐欺集團成員，於
    取得前揭存摺、金融卡及密碼後，即基於意圖為自己不法所
    有之犯意，於107年8月14日上午9時30分許，撥打電話予彭
    世家，自稱係中華電信公司人員，佯稱：你積欠國際電話費
    新臺幣（下同）1萬3700元，如不繳納會將手機停話等語，
    彭世家表示係用自動轉帳方式繳費，不會積欠電話費，該詐
    騙集團成員再佯稱：你被偽造身分等語，再由另名詐騙集團
    成員撥打電話向彭世家自稱係陳警官，佯稱：要身分證號碼
    ，要幫忙查詢金融檢查局看是否有沒有其他案件，你涉及土
    地銀行的詐騙案件等語，再由另名詐騙集團成員撥打電話向
    彭世家自稱係隊長黃明昭，佯稱：這件案件很嚴重，涉及編
    號0000000號詐欺案件，主嫌叫林文華，檢方曾發2張傳票，
    你都有簽名但是都沒有到場，如果再不到場就會被通緝等語
    ，並由另名詐騙集團成員撥打電話向彭世家自稱係陳瑞仁檢
    宗官，佯稱：為何傳票簽2次都沒到場，趕快到我那邊報到
    ，要有保證人保證你不會跑掉，你現在被列為嫌疑人，且這
    件案件為專案，所以不能跟任何人說，如果說出去就會涉及
    洩漏秘密的罪責，趕快去申請法院的公證，快去繳納公證費
    ，等到法院財產公證完會給你一個證明，到時候才能把你轉
    為證人云云，致彭世家陷於錯誤，信以為真，於同日12時許
    ，前往南投縣○○市○○路000號中華郵政股份有限公司光明郵
    局，依指示臨櫃匯款30萬元至簡幼宸上開郵局帳戶，翌(15)
    日9時10分許，該騙集團成員又撥打電話向彭世家詢問：你
    在哪幾間銀行有存款，存款最多的是哪家銀行等語，彭世家
    告知在臺灣銀行的定存最多，該詐騙集團成員又佯稱：先清
    查臺灣銀行帳戶，先去員林的臺灣銀行設定電話銀行轉帳，
    設定玉山銀行、彰化銀行及合作金庫銀行某3組銀行帳戶，
    設定好後提供密碼等語，彭世家設定好後告知對方密碼，迨
    於翌(16)日，該詐騙集團成員再撥打電話向彭世家佯稱：這
    件案件牽涉很廣，主嫌犯已被逮捕，我要繼續清查，但要註
    銷原本設定的2組玉山銀行、彰化銀行電話銀行轉帳帳戶，
    增設玉山銀行、彰化銀行帳戶及台新銀行帳戶，彭世家前往
    銀行辦理時行員發覺帳戶餘額為負數而異常，彭世家在詐騙
    集團成員再次來電時提出疑問，對方佯稱：清查時都會變成
    負數，法院已經幫你發文至中華電信，可以先不用繳納，你
    要寄醫師證書及門診時間表給法院承辦法官，地址為臺北市
    ○○區○○○路00巷00弄0號1樓，收件人為蘇文忠，3、4天後法
    院查證完畢會給你清白證明等語，致彭世家信以為真依指示
    將文件郵寄過去。迨於17日彭世家發現上址係商家而非法院
    ，撥打165專線詢問，始悉受騙，因而報警後循線查獲。
二、案經新北市政府警察局淡水分局報請臺灣士林地方檢察署呈
    請臺灣高等檢察署檢察長核轉臺灣宜蘭地方檢察署檢察官偵
    查後提起公訴。
    理  由
壹、證據能力部分：
一、按被告以外之人於審判外之言詞或書面陳述，除法律有規定
    者外，不得作為證據；又被告以外之人於審判外之陳述，雖
    不符合刑事訴訟法第一百五十九條之一至第一百五十九條之
    四之規定，而經當事人於審判程序同意作為證據，法院審酌
    該言詞陳述或書面陳述作成時之情況，認為適當者，亦得為
    證據；而當事人、代理人或辯護人於法院調查證據時，知有
    上開不得為證據之情形，而未於言詞辯論終結前聲明異議者
    ，視為有前項之同意，刑事訴訟法第一百五十九條第一項、
    第一百五十九條之五第一、二項定有明文。本件證人即被害
    人彭世家於警詢中之陳述，雖係被告以外之人於審判外之陳
    述，惟被告簡幼宸已於本院準備程序及審判程序中表示同意
    作為證據（見本院卷第51頁、第94頁），依前開刑事訴訟法
    第一百五十九條之五第一項規定，自得作為本案證據。
二、至公訴人所提其餘證據資料及以下本院作為判斷依據之各項
    證據資料，檢察官、被告簡幼宸均不爭執其證據能力，本院
    審酌該等供述證據及非供述證據作成時之情況認為適當，均
    無不宜作為證據之情事，且查無違反法定程式取得之情形，
    依刑事訴訟法第一百五十九條之五第二項規定及同法一百五
    十八條之四規定反面解釋，均具有證據能力。
貳、認定犯罪事實所憑證據及論罪科刑部分：
一、認定犯罪事實所憑證據及理由：
    訊據被告簡幼宸固坦承有申請上開郵局帳戶之事實，惟矢口
    否認有何幫助詐欺取財犯行，辯稱：上開郵局帳戶存摺及金
    融卡等物係在107年8月間遺失，伊發現後有打電話報警，但
    警方要伊等候通知未再做進一步處理，伊後來向郵局申請補
    發存摺始知帳戶被列為警示帳戶云云。經查：
（一）被告有向中華郵政股份有限公司申請開立帳號0000000000
      0000號帳戶之事實，業據被告於警詢、偵查及本院審理時
      坦承不諱，且有中華郵政股份有限公司107年12月4日儲字
      第1070269024號函檢附客戶歷史交易清單在卷可按（見臺
      灣宜蘭地方檢察署107年度偵字第6558號偵查卷第14至15
      頁）。又被害人彭世家於107年8月14日，遭詐欺集團詐欺
      ，因而陷於錯誤，匯款30萬元至被告上開郵局帳戶等情，
      業據證人即被害人彭世家於警詢中證述綦詳（見臺灣士林
      地方檢察署107年度偵字第15345號偵查卷第11至15頁），
      並有郵政入戶匯款申請書1紙、被害人郵政存簿儲金簿存
      摺及內頁、臺灣銀行綜合存款存摺及內頁影本各1份在卷
      可按（見臺灣士林地方檢察署107年度偵字第15345號偵查
      卷第25至33頁），且有被告帳戶個資檢視1紙、內政部警
      政署反詐騙諮詢專線紀錄表1紙、南投縣政府警察局草屯
      分局草屯派出所受理詐騙帳戶通報警示簡便格式表1紙、
      金融機構聯防機制通報單1紙附卷足憑（見臺灣士林地方
      檢察署107年度偵字第15345號偵查卷第17至24頁），足見
      被告之上開郵局帳戶，確遭詐欺集團利用以做為詐欺取財
      之犯行使用無誤。
（二）被告辯稱上開郵局帳戶存摺、金融卡等物係於107年8月間
      逛夜市時遺失云云。惟查，依被告於警詢、偵查中檢察事
      務官詢問時及本院審理中所稱，其上開郵局帳戶於107年8
      月間在其身上，放在其側背包內等情（見臺灣士林地方檢
      察署107年度偵字第15345號偵查卷第8至9頁、臺灣宜蘭地
      方檢察署107年度偵字第6558號偵查卷第8頁、本院卷第48
      頁、第95頁背面、第96頁），足認於107年8月時，被告之
      上開郵局帳戶存簿及金融卡仍在被告處，詐欺集團係於10
      7年8月間至107年8月14日上午被害人彭世家匯款至被告上
      開郵局帳戶間某日時取得被告之上開郵局帳戶存簿及金融
      卡，堪以認定。
（三）被告於警詢時辯稱：我的存摺及提款卡一直在我身上，到
      8月左右(詳細時間不詳)逛宜蘭東門夜市的時後掉了，存
      摺及提款卡掉在夜市之後，我便去郵局重新補申辦帳戶，
      經郵局人員告知後，我才知道我的帳戶遭到警示。密碼沒
      有寫在存摺裡面等語（見臺灣士林地方檢察署107年度偵
      字第15345號偵查卷第8至9頁）；於偵查中檢察事務官詢
      問時則稱：我去逛宜蘭市的蘭陽觀光夜市的時候掉了，地
      點是在宜蘭火車站附近。被提告之後，我事後回想，我想
      說應該是上廁所的時候掉的，我當天逛完夜市回家後，我
      在整理包包時有發現我的郵局帳戶存摺、提款卡不見了，
      當時覺得是被偷了，我發現不見得當下有立刻打110報警
      ，我不確定是否宜蘭分局民族派出所，我跟警察說我的郵
      局帳戶存摺、提款卡被偷了，警察說叫我等傳票，等候通
      知。（問：你還有無做其他的處理？）我為了以防萬一，
      我有把中國信託商業銀行的帳戶止付，第一銀行因為我大
      學畢業就沒再使用，所以我沒有去管第一銀行的帳戶。（
      問：有沒有去郵局掛遺失？何時掛的？）我於去郵局說要
      辦止付，但我忘記時間是何時去的，我有跟郵局說要「止
      付」，我是跟郵局的承辦人說，要申請低收入戶補助，需
      要郵局帳戶半年內的存摺內頁，所以要補辦存摺，結果郵
      局的承辦人說我的帳戶變成警示帳戶等情（見臺灣宜蘭地
      方檢察署107年度偵字第6558號偵查卷第8至9頁）；於本
      院審理中供稱：發現遺失帳戶後打110報案，是後來要申
      請低收入補助需要存摺內頁，去郵局申請，才發現帳戶被
      列警示帳戶等語（見本院卷第49、96頁）。綜上，被告對
      何時發現其上開郵局帳戶存簿及金融卡遺失一事及前往郵
      局原因乙情，於警詢及嗣後檢察事務官、本院審理中供述
      前後不一，且被告於107年9月25日警詢中並未供稱在夜市
      發現遺失後即打110報警乙節，若被告確有遺失帳戶且有
      撥打110報警之事，被告製作警詢筆錄之時間距離其自述
      遺失帳戶時間僅約1個月餘，於警方傳喚製作筆錄之際，
      被告理應明確於警詢中供述曾撥打110報警，警方即可立
      即查詢報案紀錄或由被告自行提出手機報案通聯，以此作
      為有利於己之證據，惟被告於前揭警詢中就此隻字未提，
      另於本院審理中亦稱：無法提出相關報案紀錄或當時報案
      之手機號碼云云（見本院卷第47頁背面至第48頁、第96頁
      ），況依被告自述另有遭竊現金3000元，則若如被告所述
      於夜市發現遺失上開郵局帳戶存摺及金融卡後確有撥打11
      0電話報警，被告理應進一步至警察局製作遭竊現金、上
      開郵局帳戶存摺及金融卡之報案筆錄，被告亦可查詢遺失
      帳戶之處理方式，立即以電話或臨櫃向郵局申請掛失止付
      上開郵局帳戶，惟被告於發現上開郵局帳戶存摺及金融卡
      遺失後均未為掛失止付帳戶動作，有中華郵政股份有限公
      司107年12月4日儲字第1070269024號函在卷可稽（見臺灣
      宜蘭地方檢察署107年度偵字第6558號偵查卷第14頁），
      且無相關報案紀錄可查，是被告所稱遺失上開郵局帳戶存
      摺及金融卡、及發現遺失後有立即撥打110報警等節尚難
      採信。又依被告所述，上開郵局帳戶是小時候母親代為申
      請，大學時母親會匯零用錢至上開郵局帳戶，但已經很久
      沒有使用，帳戶內並無金錢等語（見臺灣宜蘭地方檢察署
      107年度偵字第6558號偵查卷第7至8頁），則上開郵局帳
      戶內既已無金錢，且已很久未使用，被告何以需將上開郵
      局帳戶存摺、金融卡隨身攜帶或置於隨身攜帶之包包內，
      實無必要，亦顯不合理。綜合上情，被告前揭所辯，實難
      採認為真實。
（四）被告雖又辯稱：上開郵局帳戶為靜止戶，靜止戶需要本人
      帶雙證件辦理，為何詐騙集團可使用其上開郵局帳戶，郵
      局作業顯然有漏洞，為何沒有跟本人確認云云，惟經本院
      函詢中華郵政股份有限公司，該公司函覆：被告上開郵局
      帳戶未曾列為靜止戶，且中華郵政股份有限公司自103年3
      月20日已取消靜止戶規定，原列為靜止戶之帳戶均自動恢
      復往來，免再臨櫃申請乙情，有中華郵政股份有限公司10
      8年4月26日儲字第1080095594號函在卷可稽（見本院卷第
      57頁），是被告所辯其上開郵局帳戶為靜止戶，詐騙集團
      應無法使用云云要無足採。
（五）被告又辯稱：未將金融卡密碼寫下，伊的密碼設的很簡單
      ，生日再加我發我發即5858，伊聽說詐騙集團很厲害，可
      破解密碼云云，惟被告亦自承：金融卡密碼只有自己知道
      等語（見本院卷第48頁背面），惟金融卡提款密碼屬於個
      人控管存款帳戶之重要資料，在帳戶持有人變更銀行以電
      腦亂碼發給之原始密碼為自己設定選用之密碼後，若非帳
      戶持有人將密碼告知他人，他人原則上不可能知悉。況依
      被告自述之密碼前2位是被告出生之年分，後4碼是5858，
      然提款密碼為6至12碼，詐欺集團成員要能先猜中密碼共
      幾碼，再猜中剩餘幾碼之號碼為何，其機率實微乎其微，
      故該6碼密碼係由被告提供予詐欺集團成員，應堪認定。
      被告前揭所辯要屬事後卸責之詞，不足採據。
（六）另就取得被告帳戶金融卡與密碼資料之詐欺集團而言，該
      詐欺集團既利用該帳戶作為收取詐欺取財款項之工具，且
      確有被害人因受詐欺取財而匯款至上開帳戶，衡情該詐欺
      集團當無可能選擇一無法掌控、隨時可能遭帳戶所有人掛
      失而無法使用之帳戶，作為收取款項之用，否則，倘該詐
      欺集團尚未及實施詐欺取財犯行，甚者已實施詐欺取財犯
      行而未及提領款項前，該帳戶所有人已先行將帳戶掛失，
      則該詐欺集團豈非徒勞無功、一無所獲，因而無法順利取
      得詐騙所得之款項之理。在在可徵，是被告辯稱上開帳戶
      係遺失等情，顯與常理相悖，純為臨訟杜撰欲以卸責之詞
      ，不足採信。則被告提供上開郵局帳戶之存摺、提款卡及
      提款卡之密碼予他人使用乙情，洵堪認定。
（七）再按刑法上故意，分直接故意（確定故意）與間接故意（
      不確定故意），行為人對於構成犯罪之事實，明知並有意
      使其發生者，為直接故意；行為人對於構成犯罪事實，預
      見其發生而其發生並不違背其本意者，為間接故意。又間
      接故意與有認識的過失區別，在於二者對構成犯罪事實，
      雖均預見其能發生，但前者對其發生，並不違背其本意，
      後者則確信其不發生。且幫助犯成立，以行為人主觀上認
      識被幫助者，正欲從事犯罪或係正在從事犯罪，且該犯罪
      有既遂可能，而其行為足以幫助他人實現構成要件者，即
      具有幫助故意，並不以行為人確知被幫助者，係犯何罪名
      為必要。又於金融機構開設帳戶，請領存摺及金融卡，係
      針對個人身分社會信用而予以資金流通，具有強烈之屬人
      性，而金融帳戶為個人理財工具，且金融存摺、金融卡亦
      事關個人財產權益保障，其專有性甚高，除非本人或與本
      人親密關係者得使用該帳戶，他人難認有何理由可使用該
      帳戶，因之一般人均會妥為保管及防止金融帳戶遭人盜用
      之認識，縱使特殊情況偶需交付他人使用，亦必深入瞭解
      用途及合理性始予提供，且該等專有物品，如落入不明人
      士手中，而未加以闡明正常用途，極易被利用為與財產有
      關犯罪工具，亦為吾人依一般生活認知所易體察之常識。
      而有犯罪意圖者非有正當理由，竟徵求他人提供帳戶，客
      觀上可預見其目的係供為某筆資金存入後再行領出之用，
      且該筆資金存入及提領過程係有意隱瞞其流程及行為人身
      分曝光用意，常人本於一般認知能力均易瞭解。從而如非
      為詐欺取財、恐嚇取財或洗錢等不法目的，衡情應無使用
      他人帳戶存摺、提款卡之理。被告於行為時為28歲之成年
      人，且為大學肄業，已有工作經驗，業據被告供承在卷，
      足認被告具一般知識能力，且近來網路詐騙、電話詐騙等
      詐欺取財犯罪類型，層出不窮，該等犯罪多係利用他人帳
      戶，作為詐欺取財所得財物出入帳戶，此經媒體廣為報導
      ，政府亦多方政令宣導防止發生，被告亦自承有看過相關
      宣導，知道詐騙集團會要人將錢匯入別人的金融帳戶內（
      見本院卷第49頁背面），又被告係自己提供上開郵局帳戶
      存摺、金融卡及密碼與他人使用，業如前述，被告對將可
      能遭詐欺集團使用之事自應有所認知，而被告亦未於詐欺
      集團利用其帳戶為詐欺取財行為前，為辦理掛失、變更密
      碼之方式以防制詐欺集團為詐欺取財行為，任憑該帳戶淪
      為詐欺集團成員作為詐騙被害人之工具，亦足認被告容認
      犯罪事實發生之本意。
（八）綜上，被告前揭所辯為事後卸責之詞不足採信，本件事證
      明確，被告幫助詐欺犯行堪予認定，應依法論科。
二、論罪部分：
（一）按刑法上之幫助犯，係對於犯罪與正犯有共同之認識，而
      以幫助之意思，對於正犯資以助力，而未參與實施犯罪之
      行為者而言（最高法院49年臺上字第77號判例、75年度臺
      上字第1509號、88年度臺上字第1270號裁判意旨參照）。
      是如未參與實施犯罪構成要件之行為，且係出於幫助之意
      思提供助力，即屬幫助犯，而非共同正犯。查被告提供其
      所申辦上開郵局帳戶存摺、提款卡予真實姓名年籍不詳之
      某詐欺集團成員，該詐騙集團成員利用被告之幫助，使犯
      罪集團得以基於詐欺取財之犯意，向被害人彭世家施用詐
      術，致使被害人彭世家陷於錯誤而匯款轉帳至被告上開郵
      局帳戶內，遂行詐欺取財之犯行，雖被告單純提供上開郵
      局帳戶存摺、提款卡及密碼之行為，並不等同於向被害人
      施以欺罔之詐術行為，復無其他證據足以證明被告有參與
      詐欺取財犯行之構成要件行為，而不構成詐欺罪之共同正
      犯，然其對於他人遂行詐欺取財之犯行資以助力，仍應依
      幫助犯論科。
（二）核被告所為，係犯刑法第三十條第一項前段、第三百三十
      九條第一項之幫助詐欺取財罪。又被告係幫助他人犯前開
      詐欺取財罪，爰依刑法第三十條第二項之規定，按正犯之
      刑減輕之。
三、科刑部分：
    爰以行為人之責任為基礎，審酌被告輕率提供上開郵局帳戶
    存摺、提款卡及密碼予真實姓名年籍不詳之人，使該其人所
    屬犯罪集團成員，得以利用被告上開郵局帳戶詐騙被害人彭
    世家，並提領取得犯罪不法所得財物，實為當今社會層出不
    窮之詐財事件所以發生之根源，造成社會互信受損，擾亂金
    融交易往來秩序，影響層面甚大，且亦因被告提供個人帳戶
    ，致使執法人員不易追查該詐騙集團之真實身分，間接助長
    詐騙犯罪，被告提供上開郵局帳戶存摺、提款卡，使被害人
    彭世家受有30萬元損失之犯罪所生危險及損害，所為實屬不
    該，而被告雖非基於直接故意而為本件幫助詐欺之犯行，但
    仍有間接故意，其所為仍應受有相當程度之刑事非難；並考
    量被告除前於103年間犯竊盜案件，經判處拘役二十日、緩
    刑二年，緩刑期滿未經撤銷刑之宣告失其效力外，無其他前
    科，有臺灣高等法院被告前案紀錄表1紙附卷可按，另參以
    無證據證明被告已取得對價，兼衡被告大學肄業之智識程度
    （警詢及本院訊問自陳），之前在花店工作、現受僱從事餐
    飲業、家中有母親、妹妹及姪女之生活狀況（本院自陳），
    暨被告犯後未坦承犯行，且未與被害人達成和解之犯後態度
    等一切情狀，量處如主文所示之刑，並諭知易科罰金之折算
    標準，以示警懲。
參、沒收部分：
    被告並未因本案取得不法利得，自無庸為沒收之宣告，附此
    敘明。
據上論斷，應依刑事訴訟法第二百九十九條第一項前段，刑法第
三十條第一項前段、第二項、第三百三十九條第一項、第四十一
條第一項前段，刑法施行法第一條之一第一項，判決如主文。
本案經檢察官洪景明提起公訴，檢察官張立中到庭執行職務。
中    華    民    國    108    年    9    月     3    日
                刑事第二庭 審判長 法  官  王耀興
                                  法  官  呂俐雯
                                  法  官  林惠玲
以上正本證明與原本無異。
如不服本判決應於收受本判決後10日內向本院提出上訴書狀，並
應敘述具體理由。若未敘述理由者，應於上訴期間屆滿後20日內
向本院補提理由書狀(均須按他造當事人之人數附繕本)。

                                  書記官  林恬安
中    華    民    國    108    年    9    月     3    日
附錄本案論罪科刑之法條：
刑法第三百三十九條
意圖為自己或第三人不法之所有，以詐術使人將本人或第三人之
物交付者，處五年以下有期徒刑、拘役或科或併科五十萬元以下
罰金。
以前項方法得財產上不法之利益或使第三人得之者，亦同。
前二項之未遂犯罰之。

刑法施行法第一條之一（罰金貨幣單位與罰鍰倍數）
中華民國九十四年一月七日刑法修正施行後，刑法分則編所定罰
金之貨幣單位為新臺幣。
九十四年一月七日刑法修正時，刑法分則編未修正之條文定有罰
金者，自九十四年一月七日刑法修正施行後，就其所定數額提高
為三十倍。但七十二年六月二十六日至九十四年一月七日新增或
修正之條文，就其所定數額提高為三倍。